【裁判字號】    97,訴,2087
【裁判日期】    980123
【裁判案由】    損害賠償
【裁判全文】
臺灣桃園地方法院民事判決              97年度訴字第2087號
原      告  南山人壽保險股份有限公司
法定代理人  乙○○
訴訟代理人  丙○○
被      告  甲○○
                        巷5號.
上列當事人間請求損害賠償事件，原告就本院97年度審易字第13
25號刑事案件提起附帶民事訴訟（97年度審附民字第87號），經
本院刑事庭裁定移送前來，於民國98年1 月13日言詞辯論終結，
本院判決如下：
    主  文
被告應給付原告新臺幣柒拾伍萬肆仟佰壹拾壹元，及自民國九
十七年十月十八日起至清償日止，按年息百分之五計算之利息。
訴訟費用由被告負擔。
本判決於原告以新台幣貳拾伍萬貳仟元為被告供擔保後，得假執
行。
    事實及理由
壹、程序方面：
    按訴狀送達後，原告不得將訴變更或追加他訴，但擴張或減
    縮應受判決事項之聲明者，不在此限，民事訴訟法第255 條
    第1 項第3 款定有明文。本件原告於起訴時，聲明原請求被
    告應給付原告新台幣（下同）764,311 元，嗣於本院審理中
    將上開訴之聲明減縮如主文第1 項所示，其減縮聲明部分，
    經核與前揭規定相符，應予准許，合先敘明。
貳、實體方面：
一、原告起訴主張：
    (一)被告自民國89年8 月29日起至96年5 月1 日止，擔任原告
      公司業務人員期間，負責收取保險費及保險招攬，為從事
      業務之人。竟意圖為自己不法之所有之概括犯意，連續自
      94年9 月起至96年5 月間，將向保戶卓月梅、邱燕姬、劉
      世清、張夏花、戴文春、趙名偉（即趙治國），及古珮筠
      等人所收取之保費挪為己用，總計被告侵占數額為新臺幣
      （下同）1,187,824 元。被告上開犯行，業經臺灣桃園地
      方法院檢察署檢察官以97年度偵字第9868號案件起訴，並
      經鈞院以97年度審易字第1325號判決應執行有期徒刑1 年
      8 月，經被告上訴後，臺灣高等法院以97年度上易字第31
      65號判決駁回被告上訴確定。
    (二)按因故意或過失，不法侵害他人之權利者，負損害賠償責
      任；次無法律上之原因而受利益，致他人受損害者，應返
      還其利益，民法第184 條第1 項、第179 條前段定有明文
      。被告未依公司規定將收取之保費總計1,187,824 元繳交
      入帳，反將之侵占入己，致原告受有損害，依上開規定，
      被告自應依法賠償原告。
    (三)惟原告前已就被告對原告之公積金及津貼債權共計423,51
      3 元主張抵銷，且被告前已清償10,000元，是被告仍有75
      4,311 元之債務未清償，原告爰依據侵權行為法律關係提
      起本件訴訟，並聲明：除供擔保金額外，餘如主文所示。
二、被告對於原告上開主張並無意見，惟辯稱：其前已向原告討
    論本件和解事宜，惟原告均未置理等語。
三、經查，原告上開主張之事實，有本院97年度審易字第1325號
    刑事判決、臺灣高等法院97年度上易字第3165號刑事判決各
    1 份在卷可稽，且被告對上開事實固不爭執，惟以前揭情詞
    置辯，然和解與否乃係原告之權利，核與本件侵權行為損害
    賠償之成立無涉，是被告此部分之抗辯，尚無可採，堪信原
    告此部分之主張為真實。
四、從而，原告依據侵權行為損害賠償之法律關係，提起本件訴
    訟，請求被告給付754,311 元，及自起訴狀繕本送達之翌日
    （起訴狀繕本於97年10月7 日寄存送達於被告，於同年月17
    日生效，是其翌日為同年月18日）起至清償日止，按年息百
    分之5 計算之利息，為有理由，應予准許。原告陳明願供擔
    保，請求宣告假執行，經核並無不合，爰酌定相當擔保金額
    准許之。
五、本件原告依據侵權行為法律關係提起本件訴訟，已屬有理，
    是原告另就不當得利法律關係所為之主張，本院不另論述，
    附此敘明。
據上論結，本件原告之訴為有理由，依民事訴訟法第78條、第39
0 條第2 項，判決如主文。
中    華    民    國    98    年    1     月    23    日
                  民事第三庭    法  官  陳心婷
以上正本係照原本作成
如對本判決上訴，須於判決送達後20日內向本院提出上訴狀
中    華    民    國    98    年    1     月    23    日
                                書記官  林君燕


司法院資訊處製作；財團法人民間司法改革基金會備份。
